臺灣臺南地方法院民事判決
111年度訴字第956號
原      告  黃浚豪  
訴訟代理人  莊美貴律師
            王國忠律師
複代理人    趙俊翔律師
被      告  賴世儒  

上列當事人間請求侵權行為損害賠償事件，本院於民國111年8月
2日辯論終結，判決如下：
    主    文
原告之訴駁回。
訴訟費用由原告負擔。
    事實及理由
一、被告未於言詞辯論期日到場，核無民事訴訟法第386條各款
    所列情形，爰依原告之聲請，由其一造辯論而為判決。
二、原告主張之訴之聲明、事實理由如附件所示。被告未於言詞
    辯論期日到場，亦未提出書狀作何聲明或陳述。
三、有關原告前揭主張訴外人林宏樺、陳嘉彬等詐騙集團成員對
    其施行詐欺，致其陷於錯誤進行交易而交付新台幣（下同）
    403萬7500元，該等2人業經本院刑事判決共同詐欺取財罪有
    罪確定，民事部分亦已與原告達成調解等情，有本院110年
    度金訴字第502號刑事判決及111年度南司附民移調字第30號
    調解筆錄等件附卷可稽，固堪認此部分主張為真實。
四、惟原告主張：被告擔任林宏樺、陳嘉彬等詐騙集團成員駕駛
    ，屬詐欺行為之幫助人，視為共同行為人，應與林宏樺、陳
    嘉彬等人連帶負侵權行為損害賠償責任乙節。按因故意或過
    失，不法侵害他人之權利者，負損害賠償責任；數人共同不
    法侵害他人之權利者，連帶負損害賠償責任。不能知其中孰
    為加害人者亦同。造意人及幫助人，視為共同行為人，民法
    第184條第1項前段、第185條分別定有明文。又民法第185條
    第2項所稱之幫助人，係指幫助他人使其容易遂行侵權行為
    之人，其主觀上須有故意或過失，客觀上對於結果須有相當
    因果關係，始須連帶負損害賠償責任。所謂過失，係指行為
    人雖非故意，但對構成侵權行為之事實按其情節應注意，並
    能注意，而不注意；或雖預見其能發生而確信其不發生者。
    侵權行為之成立，須行為人因故意過失不法侵害他人權利，
    亦即行為人須具備歸責性、違法性，並不法行為與損害間有
    因果關係，始能成立。就歸責事由而言，無論行為人因作為
    或不作為而生之侵權責任，均以行為人負有注意義務為前提
    ，在當事人間無一定之特殊關係（如當事人間為不相識之陌
    生人）之情形下，行為人對於他人並不負一般防範損害之注
    意義務。另主張依侵權行為之法律關係請求損害賠償之人，
    須就侵權行為之成立要件，包括：行為人具備歸責性、違法
    性、不法行為與損害間有因果關係負舉證之責。再按民事訴
    訟如係由原告主張權利者，應先由原告負舉證之責，若原告
    先不能舉證，以證實自己主張之事實為真實，則被告就其抗
    辯事實即令不能舉證，或其所舉證據尚有疵累，亦應駁回原
    告之請求。又民事訴訟負舉證責任之一方，不能提出使法院
    就應證事實形成確切之心證時，即應對其未就利己事實盡舉
    證責任一事，承擔不利益之結果。
五、查原告主張因被告涉及幫助詐欺，無非以前開刑事案件偵審
    卷證資料為據，惟被告涉犯詐欺罪嫌，業經檢察官為不起訴
    處分確定（台灣台南地方檢察署110年偵字第20922號、110
    年度偵字第24757號不起訴處分書、台灣高等檢察署台南檢
    察分署110年度上聲議字第2040號駁回再議處分書，訴卷39-
    40、73-75頁）；而據被告於刑案偵查中供稱：伊不知道詐
    欺的事情，是同案被告林宏樺在下臺南前1、2天向伊借車去
    找他朋友，順便去討債，但伊告訴他伊的車子太舊，但伊可
    以開車載他到臺南，伊載他到臺南後，他就去找他朋友，後
    來同案被告林宏樺打給伊請我到星巴克載人，他有告知伊的
    車牌給對方，之後有一個高高胖胖的人背著包包來找伊，我
    便開車到臺南應用科技大學，之後同案被告林宏樺就從副駕
    駛座後方上車，上車後伊看到胖胖的那位拿一個紙袋給同案
    被告林宏樺，同案被告林宏樺拿一疊錢在點，因為伊當時和
    伊老婆在講電話，所以伊不知道錢是從紙袋拿的還是副駕駛
    座的人拿給他的，之後同案被告林宏樺就下車了，對方也跟
    著下車，伊打電話問同案被告林宏樺是否要回臺中了，他說
    可以自己回去，所以伊就自己開車回去等語。另同案被告林
    宏樺於刑案偵查中證稱：被告只知道要載伊來臺南拿錢，至
    於拿什麼錢我沒有跟他說，他沒有多問；當時我打電話聯繫
    被告，是伊一開始請被告去載人，再由同案被告陳嘉彬向被
    告描述長相，因為被告已經載伊到臺南了，當時伊也在同案
    被告陳嘉彬的車上，所以同案被告陳嘉彬請他幫個忙載人他
    也不會拒絕等詞；再參以本院110年度金訴字第502號刑事確
    定判決認定事實「林宏樺明知國內社會層出不窮之詐欺集團
    或不法份子為掩飾其不法行徑，經常利用他人前往取款製造
    檢警追緝之斷點，倘非收取之款項事涉不法，實無刻意給付
    報酬，委請他人代為收款，再行轉交之必要，以掩飾、隱匿
    特定犯罪所得之本質及去向而製造金流斷點，卻仍為獲取5
    萬元之報酬，於民國110年8月中旬起，加入陳嘉彬、真實姓
    名年籍不詳綽號『小五』（真實姓名年籍不詳）通訊軟體Tele
    gram暱稱『LebronJamesFu』等成年人所屬之詐欺集團，基於3
    人以上共同詐欺取財、隱匿特定犯罪所得去向之洗錢等犯意
    聯絡，由『LebronJamesFu』於110年9月8日前某日，向黃浚豪
    佯稱有14萬餘顆泰達幣並願出售，致黃浚豪陷於錯誤後，約
    定於110年9月8日在臺南進行交易，復由『小五』連繫陳嘉彬
    通知林宏樺一同前往台南取款。110年9月8日10時許，林宏
    樺搭乘不知情之賴世儒所駕駛車牌號碼00-0000號自小客車
    （下稱A車）與陳嘉彬駕駛車牌號碼000-0000號自小客車（
    下稱B車）於台中市霧峰區交流道某統一超商會合後，一同
    出發前往台南。嗣於同日16時20分許，由『小五』聯繫陳嘉彬
    後，指示陳嘉彬、林宏樺前往位於台南市○○區○○○路000號星
    巴克搭載黃浚豪上車交易取款，林宏樺央求賴世儒為其駕駛
    A車至前述星巴克搭載黃浚豪，黃浚豪知道A車係『LebronJam
    esFu』所指派前來交易車輛，即要求同往之呂承諭拿攜裝有
    現金403萬7500元之牛皮紙袋搭乘A車前往交易，賴世儒所駕
    A車於同日16時28分依陳嘉彬、林宏樺指示搭載坐於副駕駛
    座之呂承諭抵達台南應用科技大學後，林宏樺復於同日16時
    35分自A車副駕駛座後方上車，向呂承諭佯稱要拿前開現金
    至他處清點，呂承諭經黃浚豪同意後，將前開現金交予林宏
    樺，林宏樺於同日16時37分得手後隨即下車離去，步行至台
    南市永康區新行街巷道內，旋於同日16時48分搭乘陳嘉彬駕
    駛之B車離去。後陳嘉彬於同日17時23分駕駛B車至台南市安
    定區安定交流道下之全國加油站，自前開現金中別取出5萬
    元、3萬元作為林宏樺與自己之報酬後，將餘項交付予在該
    處等候之『小五』，以此輾轉方式製造金流斷點，掩飾、隱匿
    詐欺犯罪所得之本質及去向以洗錢。嗣經黃浚豪發覺遭詐，
    旋即報警處理，經警調閱監視器，始悉上情。」等情，是經
    核閱前開刑事偵審卷證顯示，被告係開車載送林宏樺至台南
    向原告收取金錢，尚無其他證據證明被告為詐騙集團成員，
    或基於幫助詐欺故意或有何應注意、能注意而不注意之過失
    可言，況兩造既互不相識，被告對原告之財產並不具有防範
    損害之注意義務，被告行為難認具有過失之歸責事由；原告
    受財產損害，係因受詐欺集團詐騙所致，難認與被告行為有
    相當因果關係，與民法侵權行為之成立要件不合，自不構成
    侵權行為。此外，原告復不能舉證證明被告係詐騙集團之共
    同侵權行為人，或被告之行為有何違反一般行為義務，要難
    令被告負連帶損害賠償責任。
六、綜上所述，原告基於侵權行為法律關係，請求被告賠償應與
    林宏樺、陳嘉彬連帶給付403萬7500元，及自起訴狀繕本送
    達之翌日起至清償日止，按週年利率百分之5計算之利息，
    如林宏樺、陳嘉彬已為一部或全部給付範圍內免為給付義務
    ，即屬無據，應予駁回。又原告之訴既經駁回，其假執行之
    聲請亦失所附麗，應併予駁回。
七、訴訟費用負擔之依據：民事訴訟法第78條。
中　　華　　民　　國　　111 　年　　8 　　月　19 　　日
                   民事第一庭    法    官　蔡雅惠
以上正本係照原本作成。
如不服本判決，應於送達後20日內，向本院提出上訴狀並表明上
訴理由，如於本判決宣示後送達前提起上訴者，應於判決送達後
20日內補提上訴理由書（須附繕本）。如委任律師提起上訴者，
應一併繳納上訴裁判費。
中　　華　　民　　國　　111 　年　　8 　　月　19 　　日
                                書 記 官  黃稜鈞